【裁判字號】    96,易,1256
【裁判日期】    970311
【裁判案由】    竊盜
【裁判全文】
臺灣臺南地方法院刑事判決              96年度易字第1256號
公  訴  人  臺灣臺南地方法院檢察署檢察官
被      告  甲○○
被      告  己○○
上列被告因竊盜案件，經檢察官提起公訴（96年度偵字第1074號）
，本院判決如下：
    主  文
甲○○、己○○均無罪。
    理  由
甲、程序方面：
    本件被告己○○經合法通知未於審理期日到庭，亦未具狀表
    明有何不能到庭之事由存在，雖同案被告甲○○陳稱被告己○○係因車禍受傷未能到庭，但其並未提出診斷證明書以實
    其說，且經本院詢問己○○受傷程度及現況，被告甲○○答
    稱在家中修養，受傷部位為臀部附近等語，可見，被告己○○縱有受傷之情，傷勢亦非嚴重，而無住院治療必要，難認
    被告己○○有何正當理由未能到庭，爰不待其陳述，逕為判
    決。
乙、實體方面：
一、公訴意旨略以：被告甲○○、己○○二人係夫妻關係，因家
    中經濟不佳，竟共同意圖為自己不法之所有，於民國95年12
    月29日凌晨2時30分許，前往台南市○○區○○街281巷331
    號之60號對面乙○○所有之漁塭附近徘徊，趁黑夜四下無人
    之際，由己○○騎乘車牌號碼H3E-501號重型機車在魚塭外
    圍來回把風接應，甲○○則持足以為兇器之剪刀1把，竊取
    魚塭內之電纜線約150公尺，並將該批電纜線放在飼料袋內
    準備運走。惟因乙○○及其弟丙○○當時在魚塭附近守候發
    覺有異，乃即時報警處理，甲○○發現有人來到，情急之下
    乃將上開工具丟入附近水圳，警察因此未扣得前開作案工具
    ，但仍於現場扣得如上所述甫剪斷之電纜線1袋。因認被告
    甲○○、己○○二人涉犯刑法第321條第1項第3款加重竊盜
    罪嫌。
二、按犯罪事實應依證據認定之，無證據不得認定其犯罪事實，
    刑事訴訟法第一百五十四條第二項定有明文。次按認定不利
    於被告之事實，須依積極證據，苟積極證據不足為不利於被
    告事實之認定，即應為有利於被告之認定，更不必有何有利
    之證據；且刑事訴訟法上所謂認定犯罪事實之證據，係指足
    以認定被告確有犯罪之積極證據而言，該項證據自需適合於
    被告犯罪事實之認定，始得採為斷罪資料；如未能發現相當
    證據，或證據不足以證明，自不能以推測或擬制之方法，以
    為裁判之基礎；又刑事訴訟法第161條第1項規定檢察官就被
    告犯罪事實，應負舉證責任，並指出證明之方法，故檢察官
    對於起訴之犯罪事實，應負提出證據及說服之實質舉證責任
    ，倘其所提出之證據，不足為被告有罪之積極證明，或其闡
    明之證明方法，無從說服法官以形成被告有罪之心證，基於
    無罪推定之原則，自應為被告無罪判決之諭知，此有最高法
    院30年上字第816號、29年上字第3150號及92年台上字第128
    號等判例意旨可資參照。
三、本件公訴人認被告二人涉犯加重竊盜罪嫌，係以：被告甲○○於警詢及偵查供述至現場捕魚，但現場並無魚網，嗣又供
    稱是去現場運動，前後供詞矛盾；被告己○○於警詢及偵查
    中供述騎機車在現場徘徊；證人乙○○、丙○○於警詢及偵
    訊時具結證稱：乙○○所有魚塭之電纜線被剪斷，而當時現
    場附近只有被告甲○○及己○○之事實；證人即承辦警員丁○○於偵查中具結證稱：被告甲○○、己○○於案發現場被
    查獲時之情形；扣案電纜線、贓物認領保管單1紙及現場照
    片為其論據。惟被告二人均否認有何竊盜犯行，被告甲○○
    辯稱：伊當時身上並沒有剪刀，所在位置亦距離置放電纜線
    之貨櫃屋旁有2至3百公尺遠等語。被告己○○則辯稱：伊不
    知道甲○○也在魚塭內，伊當時是要到網咖店，途中尿急，
    才會停在魚塭邊的草叢，離開後，又發現手機不見，才回頭
    尋找等語。經查：
  (一)被害人乙○○所有之上開魚塭，遭人以利器剪斷總開關、抽
    水馬達、水車及打氣幫浦等多處電線，而被害人於上開時間
    發現上情時，被告甲○○即在魚塭內，被告己○○則騎乘機
    車徘徊於魚塭附近等情，業據被告二人自承在案，且經證人
    丙○○、乙○○及警員丁○○三人證述發現被告二人之經過
    翔實，及有現場查獲之電纜線、贓物認領保管單1紙及照片
    可資佐證。又上開查獲之電纜線經本院96年12月25日當庭勘
    驗結果，共計為8捆，長度不一，電線最粗者直徑達2公分，
    最細者直徑為1公分，切口平整，外緣之塑膠包皮並無因拉
    扯而呈現扭曲變形之狀，此有勘驗筆錄可參。是以，被害人
    乙○○魚塭內之上開電線，應係遭人以利器截斷之事實，應
    足認定。
  (二)惟上開電線是否被告二人共同基於竊盜之意思而予截斷乙節
    ？固據被害人乙○○到庭證稱：因為之前我的魚塭有好幾次
    遭竊的經驗，被竊的東西有電線、飼料、及其他東西，我因
    此有特別注意當天就找我弟弟丙○○一起去魚塭巡視，我們
    一起共騎一部機車，到達魚塭門口就看到一個女的在我們魚
    塭的門口不知道在用什麼東西，該女子是站在摩托車旁邊，
    臉朝外，注意道路上的狀況，我們兄弟二人正好就在她的對
    面，於是我們就迴轉騎經過魚塭（並未停下）與該名女子有
    目光的交會，我就叫我弟弟繼續往前騎，到安明路與安通路
    交叉路口的紅綠燈，再左轉到安通路上，該女子原本還在門
    口，跟我們目光交會後她也騎機車跟在我們後面，騎到安明
    路與安通路交叉口停下來，然後我就叫我弟弟下車，那個地
    方也是我們的魚塭之一，我就叫我弟弟從那個地方走進去，
    我迴轉回到我的魚塭但並未停下，繼續騎車，我從後照鏡看
    到該女子逆向騎機車回到我的魚塭的門口，我又迴轉騎回到
    我的魚塭門口，看到該女子走入我魚塭內，站在貨櫃屋旁邊
    ，有疑似與他人對話的動作，我就騎回去接我弟弟，告訴我
    弟弟有問題，我弟弟就打電話報警，之後我們就騎回去魚塭
    鐵門附近，看到該女子已經走到魚塭門口，站在摩托車旁邊
    ，我們就停下來告訴該女子我們是魚塭主人，她在這邊做什
    麼事情，她問我有沒有撿到手機，我說沒有，她就騎機車往
    安通路方向前進，到十字路口的時候又回轉為安明路，來回
    徘徊約二到三次，當時我跟我弟弟感覺魚塭裡面還有人，我
    們就在門口等警方，才打開鐵門進去，因為魚塭只有一個出
    口，所以我在門口等候，我弟弟就陪同警方到魚塭查看，等
    到他們有發現一個人之後我再進去，我進去看到時，被告甲○○跟我弟弟還有警察三人，都站在魚塭內貨櫃屋的旁邊，
    然後地上還有一個飼料用的麻布袋，裡面裝有電線等語在卷
    （參見本院卷96年12月25日審理筆錄）。由證人乙○○上述
    證詞，被告己○○當時雖騎乘機車徘徊於魚塭附近，且曾進
    入魚塭內之貨櫃屋附近，形跡十分可疑，但並未發現其有動
    手剪斷電線，或搬運內裝有電線之麻袋之舉動，難認有著手
    於竊盜之犯行。
  (三)另證人丙○○證稱：我發現竊賊的經過跟我哥哥乙○○所述
    都差不多，之後，我陪同警察進入魚塭裡面時，起先天暗沒
    有看到人，後來警察用手電筒照，有發現我們魚塭內另外一
    個魚塭岸邊有一個人往大馬路邊的方向半走半跑，我發現之
    後就往他的方向攔截他，我就問他為何到我們的魚塭，他一
    開始就沒有做什麼，他是要來抓魚，不然讓我搜身，我說這
    是私人魚塭，進來抓魚對嗎，講到一半警察也跟著過來，他
    一直辯解他在抓魚，我們就說你不是來抓魚，是來偷電線的
    吧，然後他一直說不是，然後還說要帶我去看抓魚的網子，
    因為我的電線跟工具都是放在貨櫃屋旁邊，我就跟警察說不
    然我們先到貨櫃屋旁去看看有沒有什麼東西遺失，所以我們
    三人一起走到貨櫃屋旁邊，我馬上就發現該處有一條連在飼
    料桶的電線被剪掉不見，然後接下來又在貨櫃屋旁邊發現有
    一個飼料袋，裡面裝被剪掉的電線，之後我哥哥就進入魚塭
    裡面，我們有問他電線是不是他偷的，他就辯解他是來抓魚
    ，並且表示要帶我們去看他抓魚的網子，之後的情形就跟我
    哥哥說的差不多。上開證詞，雖能證明被告甲○○當時正在
    魚塭內，且欲往馬路方向逃逸，但證人乙○○經詰問後，另
    答稱：（問：有無看到被告甲○○手上拿剪刀？）沒有。（
    問：證人發現被告甲○○時是否在貨櫃屋旁邊？）是在魚塭
    沿岸，距離貨櫃屋大概一、二百公尺左右。（問：事後有無
    在魚塭內發現油壓剪刀等類似的工具？）沒有。（問：有無
    發現被告丟東西的動作？）沒有。（問：有無看到被告搬運
    那些電線？）沒有等語（參見本院96年12月25 日審理筆錄
    ）。可見，證人及警員發現被告甲○○時，其當時距離置放
    已遭剪斷電線之貨櫃屋旁尚有1至200公尺遠，亦未查獲其身
    上攜帶足以剪斷上開電線之利器，或看見其有剪斷或搬運電
    線等舉止，亦難認有著手竊盜電線之犯行。
  (四)更何況，警員丁○○亦到庭證稱：因為那裡風沙很大，不容
    易採到指紋，沒有採集被竊電線附近或裝電線袋子上的指紋
    ，也沒有在被告身上發現電線，或剪刀、利器等語。足徵，
    上開電線雖遭人以利器截斷，但並無任何積極證據足資證明
    係被告甲○○或己○○持何種利器剪斷。
四、綜上調查，被告二人於深夜時分，出現在被害人之魚塭內，
    ，且對於停留現場之原因，供述矛盾，且與常情不符，形跡
    固然可疑。但公訴人所舉各項證據方法，尚無法證明現場遭
    剪斷之電纜線，確係被告二人共同意圖為自己不法之所有，
    而持何種利器剪斷，足使本院達於確信二人涉有竊盜犯行之
    程度。此外，復查無其他積極證據足資認定被告有何公訴人
    所指犯行，自不能證明被告犯罪，應為被告無罪之諭知。
據上論斷，應依刑事訴訟法第306條、第301條第1項，判決如主
文。
本案經檢察官戊○○到庭執行職務。
中    華    民    國    97    年    3     月    11    日
                  刑事第四庭  法  官  許蕙蘭
以上正本證明與原本無異。
如不服本判決應於收受本判後10日內向本院提出上訴書狀，並應
敘述具體理由。如未敘述上訴理由者，應於上訴期間屆滿後20日
內向本院補提理由書狀（均須按他造當事人之人數附繕本）「切
勿逕送上級法院」。
                              書記官  郭勝華
中    華    民    國    97    年    3     月    11    日


司法院資訊處製作；財團法人民間司法改革基金會備份。
